1 Problem 1 – Generator kongruencyjny    
• Zaimplementuj liniowy generator kongruencyjny liczb pseudolosowych x1, x2, . . .:
(s0 = 1) sn = asn−1 mod m; xn = sn/m, n = 1, 2, . . . , gdzie
i m = 37, a = 19,
ii m = 231 − 1, a = 39373.   
• Sprawdź empirycznie, jaki okres ma pierwszy z tych generatorów.
• Narysuj 50 kolejnych liczb pseudolosowych j.w. jako punkty na odcinku jednostkowym.
Narysuj histogram. Skomentuj rysunek.    
• Narysuj 50 kolejnych par liczb pseudolosowych j.w. jako punkty na kwadracie jednostko-
wym. Skomentuj rysunek.   
Rozwiązanie:  

```{r} # Zad 1
# zad 1
generator <- function(m, a, n = 50) {
    s <- 1 # Wartość początkowa

    # Generowanie liczb pseudolosowych
    liczby <- c() # Wektor

    for (i in 1:n) {
        # Generowanie kolejnej wartości
        s <- (a * s) %% m
        # Obliczenie liczby pseudolosowej
        liczby <- c(liczby, s / m)
    }
    return(liczby)
}

wynik1 <- generator(37, 19)
wynik2 <- generator(2 ^ 31 - 1, 39373)
```
Okres pierwszego z tych generatorów:
```{r}
# zad 2
okres <- function(m, a) {
    s <- 1 # Wartość początkowa

    # Generowanie liczb pseudolosowych
    liczby <- c() # Wektor

    while (TRUE) {
        # Generowanie kolejnej wartości
        s <- (a * s) %% m
        # Obliczenie liczby pseudolosowej
        liczby <- c(liczby, s)
        if (any(duplicated(liczby))) {
            indeksy <- which(liczby == liczby[length(liczby)])
            return(indeksy[2] - indeksy[1])
        }
    }
}

wynik3 <- okres(37, 19)
print(wynik3)
```

```{r}
# zad 3
hist(wynik1)
```

```{r}
# zad 3.2
hist(wynik2)
```

    
   Histogram jest zbliżony do rozkładu jednostajnego, co jest pożądaną cechą generatorów pseudolosowych.
   Pewne odchylenia od rozkładu jednostajnego mogą być spowodowane ograniczoną długością ciągu danych.


```{r}
# zad 4
tab1 <- matrix(generator(37, 19, 100), 2, 500)
tab2 <- matrix(generator(2 ^ 31 - 1, 39373, 100), 2, 500)

plot(tab1[1,], tab1[2,], col = "blue", pch = 16, xlim = c(0, 1), ylim = c(0, 1))
```

   Punkty układją się w linie co sugeruje że punkty ze sobą powiązane
   

```{r}
plot(tab2[1,], tab2[2,], col = "blue", pch = 16, xlim = c(0, 1), ylim = c(0, 1))
```


   Punkty nie są rozmieszczone równomiernie na całej powierzchni kwadratu.
   Widać pewne obszary, w których jest więcej punktów, co może sugerować istnienie korelacji między kolejnymi wartościami.



Narysuj 50 kolejnych par liczb pseudolosowych jako punkty na kwadracie jednostkowym
dla standardowego generatora zaimplementowanego w pakiecie R.  
• Czy otrzymane pary liczb pseudolosowych mają rozkład jednostajny na kwadracie [0, 1]2?
Zaproponuj, jak to weryfikować. W jaki sposób ta własność łączy się z własnością nieza-
leżności kolejnych liczb?  
• Jak inicjować obliczenia, żeby za każdym razem otrzymywać ten sam ciąg 50-ciu par? Czy
taka powtarzalność (replikowalność) jest sprzeczna z ideą symulacji pseudolosowych?
```{r}
set.seed(131311)

tab <- matrix(runif(500), 2, 500)

plot(tab[1,], tab[2,], col = "blue", pch = 16, xlim = c(0, 1), ylim = c(0, 1))
```
Rozkład jednostajny można zweryfikować wizualnie, sprawdzając, czy punkty są równomiernie rozmieszczone na kwadracie.
Rozkład jednostajny jest ściśle powiązany z niezależnością kolejnych liczb pseudolosowych.
Gdyby liczby pseudolosowe były zależne, obserwowałbyśmy skupiska punktów na wykresie, co oznaczałoby, że pewne pary liczb pseudolosowych są bardziej prawdopodobne niż inne.
```{r}
hist(tab)
abline(h = 100)
```
Innym sposbem jest sprawdzenie histogramu z nałożoną gęstością. W tym wypadku widać że faktycznie jest to rozkład jednostajny.


W R do inicjowania generatora liczb pseudolosowych używa się funkcji set.seed(). 
Podanie tej samej wartości ziarna (seed) przed wygenerowaniem liczb pseudolosowych zapewnia, że za każdym razem otrzymasz ten sam ciąg.  
Przykład - set.seed(131311)

3 Problem 3 – Symulacja dyskretnych zmiennych losowych  
• Napisz generator liczb losowych o rozkładzie dwupunktowym: P(X = 1) = p, P(X =
0) = 1 − p, gdzie p ∈ [0, 1].  
• Napisz generator liczb losowych dla rozkładu dwumianowego. Narysuj histogram dla pró-
by (prostej) z tego rozkładu.  
• Napisz generator dla rozkładu Poissona. Wykonaj odręcznie obliczenia przygotowawcze.
Działanie generatora sprawdź poprzez analizę histogramów lub w inny sposób.

```{r}
generator1 <- function(p) {
    temp <- runif(1, 0, 1)
    if (temp > p) {
        return(0)
    }
    else {
        return(1)
    }
}

generator2 <- function(p, n) {
    temp <- c()
    for (i in 1:n) {
        temp = c(temp, generator1(p))
    }
    temp
}
hist(generator2(0.3, 12))
```

```{r}
generator3 <- function(lambda) {
    temp <- runif(1, 0, 1)
    k = 0
    p = exp(-lambda)
    F1 = p

    while (TRUE) {
        if (temp < F1) {
            return(k)
        }
        p = p * lambda / (k + 1)
        F1 = F1 + p
        k = k + 1
    }
}
#print(generator3(3))


generator4 <- function(p, n) {
    temp <- c()
    for (i in 1:n) {
        temp = c(temp, generator3(p))
    }
    temp
}
dane <- generator4(3, 12000)
hist(dane)
wyniki <- table(rpois(12000, 3))
lines(as.numeric(names(wyniki)), as.numeric(wyniki), type = "l", col = "blue")
```